【裁判字號】    97,交抗,533
【裁判日期】    970829
【裁判案由】    聲明異議
【裁判全文】
臺灣高等法院高雄分院刑事裁定         97年度交抗字第533號
抗告人即
受處分人    甲○○
上列抗告人因違反道路交通管理處罰條例案件，不服臺灣高雄地
方法院中華民國97年7 月29日裁定（97年度交聲字第963 號），
提起抗告，本院裁定如下：
    主  文
抗告駁回。
    理  由
一、抗告意旨略以：(一)本件遭舉發之地點，現場共有紅、黃、綠
    及箭頭4 種燈號，當紅燈亮時，箭頭右轉燈亦同時亮起，是
    以紅燈應可右轉。則受處分人甲○○於上開時間經過該地，
    雖有紅燈右轉情形，並無違規可言。(二)依交通規則，應在違
    規地點100 公尺內樹立警告標誌，但經受處分人重回現場，
    發現違規地點100 公尺內並無號誌牌。(三)本件裁決書係寄到
    高雄市○鎮區○○路145 巷3 之3 號，惟受處分人於82年間
    即將上開英明路之房屋出售他人，因為當時住所不定，所以
    未將戶籍遷走，是以本件之送達並不合法等語。
二、按受處分人，不服第8 條主管機關所為之處罰，得於接到裁
    決書之翌日起20日內，向管轄地方法院聲明異議；交通法庭
    認聲明異議不合法律上之程式或其異議權已經喪失者，應以
    裁定駁回之，道路交通管理處罰條例第87條第1 項、道路交
    通案件處理辦法第18條前段分別定有明文。是受處分人自應
    依法於上開規定期間內向法院聲明異議，倘其逾期始行提出
    異議者，於法即有不合，法院自應裁定駁回，合先敘明。次
    按違反道路交通管理事件統一裁罰基準及處理細則第5 條規
    定「處理違反道路交通管理事件，有關文書送達之程序，依
    行政程序法之規定。」。再「送達，於應受送達人之住居所
    、事務所或營業所為之。」、「於應送達處所不獲會晤應受
    送達人時，得將文書付與有辨別事理能力之同居人、受僱人
    或應送達處所之接收郵件人員。」、「送達，不能依前二條
    規定為之者，得將文書寄存送達地之地方自治或警察機關，
    並作送達通知書兩份，一份黏貼於應受送達人住居所、事務
    所、營業所或其就業處所門首，另一份交由鄰居轉交或置於
    該送達處所信箱或其他適當位置，以為送達。前項情形，由
    郵政機關為送達者，得將文書寄存於送達地之郵政機關。」
    ，此觀諸行政程序法第72條第1 項本文、第73條第1 項、第
    74條第1 、2 項規定自明。
三、經查，受處分人因於91年10月1 日8 時3 分許，騎乘其所有
    車牌號碼ZKJ-898 號輕型機車，行經高雄市○○路與中鋼路
    口，有「不遵守道路交通標線之指示」情形，經高雄市政府
    警察局於91年10月16日以高雄市政府警察局高市警交大相字
    第BT0000000 號舉發違反道路交通管理事件通知單（下稱舉
    發通知單）舉發，該舉發通知單於91年10月18日依行政程序
    法第68條1 項後段交由郵政機關送達於受處分人之戶籍地高
    雄市○鎮區○○路145 巷3 之3 號，經高雄郵局郵遞未晤受
    處分人，亦無受領文書之同居人、受雇人或應送達處所之接
    收郵件人員，乃依法寄存於郵局3 個月，並作送達通知書2
    份，1 份黏貼於受處分人住所門首，另1 份置於受送達處所
    信箱或其他適當位置，其後因已逾法定寄存期限而遭退回，
    高雄市政府警察局交通大隊乃於92年2 月21日以市警交三字
    第0920002191號函送高雄市政府交通局裁決，有高雄市政府
    警察局97年6 月27日函及所附之送達證書可參。而高雄市政
    府交通局則於92年12月12日以高市交裁字第裁32-BT0000000
    號裁決書裁決受處人罰鍰1800元，並送達於受處分人之前開
    戶籍地，亦因未晤受處分人，亦無受領文書之同居人、受雇
    人或應送達處所之接收郵件人員，而於92年12月25日依法寄
    存於郵局，並作送達通知書2 份，1 份黏貼於受處分人住所
    門首，另1 份置於受送達處所信箱或其他適當位置，有裁決
    書及送達證書可參，其異議期間為20日，則本件應於93年1
    月14日期間即已屆滿，乃受處分人遲至97年5 月15日始提出
    異議，自屬不合法，且亦無從補正。至受處分人雖稱其自82
    年間即將上開英明路之房屋出售他人，因為當時住所不定，
    所以未將戶籍遷走，是以本件之送達並不合法等語，惟查受
    處分人於95年7 月21日之前，確係設籍於高雄市○鎮區○○
    路145 巷3 之3 號，與上揭2 送達證書上所登載之受處分人
    住址相符（其係於95年7 月21日方將戶籍辦理遷徙登記至高
    雄市○鎮區○○街114 巷2 弄5 之2 號），亦有個人基本資
    料查詢結果、遷徙紀錄資料查詢結果各1 份在卷可憑，並為
    受處分人所是認，則其戶籍既未有異動，復未向監理機關辦
    理住址異動，則原處分機關依法對受處分人當時之戶籍所在
    地所為之送達之程序，自屬合法有據。從而原審認其異議已
    經逾期而予駁回，核無違誤。抗告人仍執陳詞提起抗告，並
    無理由，應予駁回。
四、據上論結，應依道路交通案件處理辦法第26條，刑事訴訟法
    第412條，裁定如主文。
中    華    民    國    97    年    8     月    29    日
                  刑事第三庭    審判長法  官  周賢銳
                                      法  官  黃憲文
                                      法  官  黃仁松
以上正本證明與原本無異。
不得再抗告。
中    華    民    國    97    年    8     月    29    日
                                      書記官  林家煜


司法院資訊處製作；財團法人民間司法改革基金會備份。
